【裁判字號】    97,訴,433
【裁判日期】    970530
【裁判案由】    毒品危害防制條例
【裁判全文】
臺灣士林地方法院刑事判決               97年度訴字第433號
公  訴  人  臺灣士林地方法院檢察署檢察官
被      告  甲○○
上列被告因毒品危害防制條例案件，經檢察官提起公訴（97年度
毒偵字第376 號），本院於訊問被告後，被告為有罪之陳述，經
合議庭裁定由受命法官獨任以簡式審判程序審理並判決如下：
    主  文
甲○○施用第一級毒品，累犯，處有期徒刑拾月。
    事  實
一、甲○○前因施用第1級毒品案件，經觀察、勒戒後，認有繼
    續施用毒品之傾向，經送強制戒治，於民國89年6月17日強
    制戒治執行完畢，並經臺灣板橋地方法院檢察署檢察官於90
    年3月7日，以90年度戒毒偵字第176號為不起訴處分確定，
    再因施用毒品案件，經本院於93年4 月30日以93年度訴字第
    122 號判決處有期徒刑8 月，經撤回上訴確定，並於94 年5
    月8 日執行完畢。詎仍不知悔改，於97年1 月8 日下午1 時
    45分許回溯5 日內某時，在臺北市○○○路○ 段89巷19號1
    樓居處附近公園之公廁內，以海洛因加水置於注射針筒內，
    施打於手臂之方式，施用第1 級毒品海洛因1 次。嗣於97年
    1 月8 日下午1 時45分許，因另案通緝為警查獲，經警採集
    其尿液送臺灣尖端先進生技醫藥股份有限公司鑑驗結果，呈
    嗎啡陽性反應，始悉上情。
二、案經臺北市政府警察局大同分局報請臺灣士林地方法院檢察
    署檢察官偵查起訴，
    理  由
一、上揭犯罪事實，業據被告於審理中坦承不諱，且被告為警查
    獲後所排放尿液，經採樣送請台灣尖端先進生技醫藥股份有
    限公司檢驗，檢驗結果呈嗎啡陽性反應之情，有該公司97年
    1 月16日濫用藥物檢驗報告1 紙附卷可稽（見97年度毒偵字
    第376 號卷第3 頁），足認被告自白與事實相符。
二、毒品危害防制條例於民國92年7 月9 日修正公布，自93年1
    月9 日施行，其中第20條、第23條將施用毒品之刑事處遇程
    序，區分為「初犯」及「5 年內再犯」、「5 年後再犯」。
    依其立法理由之說明：「初犯」，經觀察、勒戒或強制戒治
    後，應為不起訴處分或不付審理之裁定；經觀察、勒戒或強
    制戒治執行完畢釋放後，「5 年內再犯」者，因其再犯率甚
    高，原實施之觀察、勒戒及強制戒治既已無法收其實效，爰
    依法追訴或裁定交付審理。至於經觀察、勒戒或強制戒治執
    行完畢釋放後，「5 年後再犯」者，前所實施之觀察、勒戒
    或強制戒治已足以遮斷其施用毒品之毒癮，為期自新及協助
    其斷除毒癮，仍適用「初犯」規定，先經觀察、勒戒或強制
    戒治之程序。從而依修正後之規定，僅限於「初犯」及「5
    年後再犯」二種情形，始應先經觀察、勒戒或強制戒治程序
    。倘被告於5年內已再犯，經依法追訴處罰，縱其第3 次（
    或第3 次以上）再度施用毒品之時間，在初犯經觀察、勒戒
    或強制戒治執行完畢釋放五年以後，已不合於「5 年後再犯
    」之規定，且因已於「5 年內再犯」，顯見其再犯率甚高，
    原實施觀察、勒戒或強制戒治，已無法收其實效，即應依該
    條例第10條處罰，最高法院95年度第7 次刑事庭決議、最高
    法院95年度台非字第59號、第65號判決意旨可資參照。經查
    ，被告前因施用第1 級毒品案件，經觀察、勒戒後，認有繼
    續施用毒品之傾向，經送強制戒治，於89年6 月17日強制戒
    治執行完畢，並經臺灣板橋地方法院檢察署檢察官於90年3
    月7 日，以90年度戒毒偵字第176 號為不起訴處分確定，再
    因施用毒品案件，經本院於93年4 月30日以93年度訴字第
    122 號判決處有期徒刑8 月，經撤回上訴確定，並於94年5
    月8 日執行完畢等節，有台灣高等法院被告前案紀錄表、法
    務部全國檢察官線上查詢刑案人犯在監所最新資料報表等件
    在卷為憑，被告於89年6 月17日觀察勒戒執行完畢後5 年內
    ，復於93年間再犯施用毒品罪，且經判決處刑確定，本案再
    犯施用毒品罪，顯非初犯，亦非毒品危害防制條例第20條第
    3 項所指「5 年後再犯」之情形，應依法訴追論科。
三、按海洛因為毒品危害防制條例第2 條第2 項第1 款所稱之第
    1 級毒品，不得施用、持有。核被告施用海洛因之行為，係
    犯毒品危害防制條例第10條第1 項之施用第1 級毒品罪，其
    施用前持有海洛因之低度行為為施用之高度行為吸收，不另
    論罪。又，被告前因施用毒品案件，經本院於93年4 月30日
    以93年度訴字第122 號判決處有期徒刑8 月，經撤回上訴確
    定，並於94年5 月8 日執行完畢，有卷附台灣高等法院被告
    全國前案紀錄表在卷為憑，5 年內故意再犯本件有期徒刑以
    上之罪，為累犯，依法加重其刑。爰審酌被告因施用毒品案
    件，業經觀察、勒戒及強制戒治之矯治，並屢經刑之訴追及
    處罰，仍無法戒除毒癮，又再犯本案施用毒品，原應重懲，
    惟念其施用毒品乃戕害個人身心健康，尚未流毒他人等一切
    情狀，量處如主文所示。
據上論斷，依刑事訴訟法第273 條之1 第1 項、第299 條第1 項
前段，毒品危害防制條例第10條第1 項，刑法第11條前段、第47
條第1 項，判決如主文。
本案經檢察官余麗貞到庭執行職務
中    華    民    國    97    年    5     月    30    日
                  刑事第六庭法  官  楊得君
以上正本證明與原本無異。
如不服本判決，應於判決送達後10日內向本院提出上訴狀，並應
敘明上訴理由（均須按他造當事人之人數附繕本）。
                            書記官  陳佳伶
中    華    民    國    97    年    5     月    30    日
附錄論罪科刑法條
毒品危害防制條例第10條第1 項
施用第一級毒品者，處 6 月以上 5 年以下有期徒刑。


司法院資訊處製作；財團法人民間司法改革基金會備份。
